【裁判字號】    89,訴,873
【裁判日期】    890822
【裁判案由】    偽造文書
【裁判全文】
臺灣板橋地方法院刑事判決                          八十九年度訴字第八七三號
    公  訴  人  臺灣板橋地方法院檢察署檢察官
    被      告  甲○○
右列被告因偽造文書案件，經檢察官提起公訴（八十九年度偵字第六二○五號），本
院判決如左：
    主      文
甲○○行使偽造私文書，足以生損害於公眾及他人，累犯，處有期徒刑陸月。
內政部警政署國道公路警察局公警局字（８４）第0000000號及第00000
00號舉發違反道路交通管理事件通知單之移送聯、通知聯、迴覆聯、存查聯內偽造
「曾永賢」之署押共捌枚均沒收。
    事      實
一、甲○○曾於民國八十四年十月九日因違反麻醉藥品管理條例案件，經本院判處有
    期徒刑五月確定，於八十五年六月十九日在監執行完畢，猶不知悔改，復於八十
    八年二月二十六日下午一時五分許，駕駛ＫＯ－四八八○號牌自用小客車行經國
    道一號高速公路南下三十五公里又四百公尺處時（位於臺北縣泰山收費站附近）
    ，因經警當場查獲其有車輛行照逾期、未參加年度檢驗及未帶駕照等違規事項，
    甲○○為逃避繳交罰款，竟冒用不知情之友人「曾永賢」名義，使執勤之國道公
    路警察局第一警察隊泰山分隊員警蔡忠錦、吳宏章以曾永賢為被通知人，製發內
    政部警政署國道公路警察局公警局字（８４）第0000000號（行照逾期、
    未參加年度檢驗）及第0000000號（無照駕駛）舉發違反道路交通管理事
    件通知單（下稱交通違規通知單）二件，甲○○乃基於偽造私文書及行使偽造私
    文書之犯意，接續在上開二件通知單移送聯「收受通知聯者簽章」欄內偽簽曾永
    賢之署押（每一件通知單為一式四份，移送聯、通知聯、迴覆聯、存查聯均有偽
    簽之署押各一枚，二件共有八枚），表示已收受該通知單之意思，然後一併交予
    舉發之員警，而主張係由曾永賢領受上開通知單，足以生損害於曾永賢及警察機
    關舉發交通違規者之正確性。嗣經曾永賢收到交通違規通知單後發現有異，遂向
    監理站查詢並報警處理，始循線偵悉上情。
二、案經苗栗縣警察局通霄分局報請臺灣板橋地方法院檢察署檢察官偵查起訴。
    理      由
一、右揭事實，業據被告甲○○迭於警訊及本院審理時坦承不諱，核與證人曾永賢於
    偵查中證述情節相符，並有內政部警政署國道公路警察局公警局字（８４）第0
    000000號（行照逾期、未參加年度檢驗）及第0000000號（無照駕
    駛）舉發違反道路交通管理事件通知單二件附於偵查卷可稽。本件事證明確，被
    告犯行洵堪認定。
二、按被告在上開交通違規通知單移送聯「收受通知聯者簽章」一欄內偽簽「曾永賢
    」姓名，不待依據習慣或特約，單從形式上觀察，即足以知悉係表示由曾永賢名
    義出具領收通知聯之證明，屬刑法第二百十條所稱之私文書；被告復將該通知單
    交回處理之員警，即行使上開偽造之私文書而主張係由「曾永賢」領受通知單，
    足以生損害於警察機關舉發交通違規者之正確性及曾永賢本人之權益（參照最高
    法院八十三年台上字第六六三一號判例意旨）。核被告所為，係犯刑法第二百十
    六條、第二百十條之行使偽造私文書罪。被告偽造署押之行為為偽造私文書之階
    段行為，又偽造私文書之低度行為應為高度之行使行為所吸收，僅論以行使偽造
    私文書一罪。另按刑法上之連續犯，係指有數個獨立之犯罪行為，基於一個概括
    的犯意，反覆為之，而觸犯同一性質之數罪名者而言，如果該項犯罪，係由行為
    人以單一行為接續進行，縱令在犯罪完畢以前，其各個舉動，已與該罪之構成要
    件完全相符，但在行為人主觀上對於各個舉動，不過為其犯罪行為之一部分者，
    當然成立一罪，不能以連續犯論（最高法院二十八年上字第三四二九號判例）；
    查本件被告經警查獲時為逃避處罰，遂冒用曾永賢名義、偽簽曾永賢之署押而偽
    造私文書並加以行使，其先後二次冒用曾永賢名義、偽簽曾永賢署押而偽造私文
    書並加以行使之舉動，無非承繼上開偽造私文書之偽造署押行為之一貫犯意接續
    所為，仍係侵害相同之單一法益，在主觀上亦認其各個舉動係其犯罪行為之一部
    ，揆諸前開判例說明，應成立包括之一罪，而非構成連續犯，附此敘明。末查，
    被告曾於八十四年十月九日因違反麻醉藥品管理條例案件，經本院判處有期徒刑
    五月確定，於八十五年六月十九日在監執行完畢，有臺灣高等法院檢察署刑案紀
    錄簡覆表一份在卷足憑，其於有期徒刑執行完畢後，五年以內再犯本案有期徒刑
    以上之罪，為累犯，應依法加重其刑。爰審酌被告之素行不佳、犯罪動機竟係為
    逃避交通違規所應受之處罰、其犯行不但對曾永賢之權益造成侵害，且影響警方
    取締交通違規的正確性及其犯後態度良好，已坦承犯行等一切情狀，量處如主文
    所示之刑。
三、內政部警政署國道公路警察局公警局字（８４）第0000000號（行照逾期
    、未參加年度檢驗）及第0000000號（無照駕駛）舉發違反道路交通管理
    事件通知單二件之移送聯、通知聯、迴覆聯、存查聯內偽造「曾永賢」之署押共
    八枚，均應依刑法第二百十九條規定宣告沒收。
據上論斷，應依刑事訴訟法第二百九十九條第一項前段，刑法第二百十六條、第二百
十條、第四十七條、第二百十九條，判決如主文。
本案經檢察官朱俊帥到庭執行職務。
中      華      民      國      八十九      年    八    月    二十四    日
                                        臺灣板橋地方法院刑事第一庭
                                            法  官  邱  靜  琪
右正本證明與原本無異。
如不服本判決，應於判決送達後十日內，向本院提出上訴狀。
                                            書記官  劉  日  賓
中      華      民      國      八十九      年    八    月    二十五    日
附錄本案論罪科刑法條全文：
刑法第二百十六條
行使第二百十條至第二百十五條之文書者，依偽造、變造文書或登載不實事項或使登
載不實事項之規定處斷。
刑法第二百十條
偽造、變造私文書，足以生損害於公眾或他人者，處五年以下有期徒刑。


司法院資訊處製作；財團法人民間司法改革基金會備份。
